臺灣高等法院臺中分院刑事判決
111年度金上訴字第2173號
上  訴  人  
即  被  告  李家成


選任辯護人  林芯瑜律師
            李兆環律師
            王逸頎律師
上列上訴人即被告因違反洗錢防制法等案件，不服臺灣苗栗地方
法院111年度金訴字第38號，中華民國111年6月8日第一審判決（
起訴案號：臺灣苗栗地方檢察署110年度偵字第8218號；移送併
辦案號：111年度偵字第1328號），提起上訴，本院判決如下：
    主  文
上訴駁回。
甲○○緩刑貳年。緩刑期間內付保護管束，並應於緩刑期間內接受
受理執行之地方檢察署所舉辦之法治教育肆場次。
    理  由
一、本案經本院審理結果，認第一審判決認事用法及量刑均無不
    當，應予維持，除證據補充被告於本院審理時認罪之表示（
    參本院卷第245頁）、證人乙○○於本院審理時之證述（參本
    院卷第251至258頁）暨調閱之中華電信股份有限公司提供之
    市話02-2528****號、02-2431****號之通聯紀錄查詢系統查
    詢結果（參本院卷第61頁）、中華郵政股份有限公司111年9
    月23日儲字第1110914665號函及檢附之被告帳戶101年10月1
    日至111年9月21日之客戶歷史交易清單（參本院卷第79至89
    頁），餘皆引用第一審判決書記載之事實、證據及理由（如
    附件）。
二、本件上訴人即被告甲○○（下簡稱被告）上訴意旨略以：被告
    於違犯本案犯行時，年輕識淺，家中經營事業亦因疫情波及
    而顯困頓，被告為分擔家計的壓力，乃有此等作為；被告犯
    後已與被害人等達成民事調解，賠償渠等全部損害，請從輕
    量刑，給予得易科罰金之刑之宣告，並宣告緩刑等語。
三、駁回上訴理由：
　㈠按量刑輕重，屬法院得依職權自由裁量之事項，苟其量刑已
    以行為人之責任為基礎，並斟酌刑法第57條各款所列情狀，
    在法定刑度內，酌量科刑，無偏執一端，致明顯失出失入情
    形，自不得指為不當或違法（最高法院103年度台上字第291
    、331號判決意旨參照）；且在同一犯罪事實與情節，如別
    無其他加重或減輕之原因，下級審量定之刑，亦無過重或失
    輕之不當情形，則上級審法院對下級審法院之職權行使，原
    則上應予尊重（最高法院85年度台上字第2446號判決意旨參
    照）。原審以行為人之責任為基礎，已斟酌刑法第57條各款
    所列情狀為被告量刑之基礎量刑，並無濫用量刑權限，亦無
    判決理由不備，或量刑有所失出或失入之違法或失當之處，
    應予維持。
　㈡本件被告所犯幫助洗錢罪之法定本刑為7年以下有期徒刑，併
    科新臺幣5百萬元以下罰金，本屬不得易科罰金之罪，縱適
    用刑法第30條第2項規定減輕其刑，亦無量處得易科罰金之
    刑之餘地；被告此部分之上訴意旨，於法尚有未合，自無法
    為本院所採用。
　㈢綜上，本件被告上訴，並無理由，應予駁回。
四、緩刑宣告理由
　　按現代刑法在刑罰制裁之實現上，傾向採取多元而有彈性之
    因應方式，對行為人所處刑罰執行與否，多以刑罰對於行為
    人之矯正及改過向善作用而定。如認行為人對於社會規範之
    認知及行為控制能力尚無重大偏離，僅因偶發犯罪，執行刑
    罰對其效用不大，祇須為刑罰宣示之警示作用，即為已足，
    此時即非不得延緩其刑之執行，並藉違反緩刑規定將入監執
    行之心理強制作用，並佐以保護管束之約制，謀求行為人自
    發性之矯正及改過向善。本案被告未曾因故意犯罪受有期徒
    刑以上刑之宣告，有臺灣高等法院被告前案紀錄表在卷可稽
    ，本院審酌其為本案犯行時年僅20餘歲，年輕識淺、社會經
    驗尚有未足（參證人乙○○於本院審理時之證述內容），因一
    時短於思慮致觸犯本案罪刑，犯罪情節俱尚未至無可原宥之
    程度，犯罪後已能坦承犯行，已於本院審理期間與被害人等
    均達成民事調解，並給付全部賠償金，有本院111年度刑上
    移調字第313號調解筆錄及給付賠償金之銀行支票、寄送支
    票之信封及收件回執等影本（參本院卷第139、140、159至1
    69頁）在卷可憑，尚見悔悟之意，足見其對於社會規範之認
    知尚無重大偏離，行為控制能力亦無異常，仍有改善之可能
    ，如令其入監執行，對其人格發展及將來復歸社會之適應，
    未必有所助益；本院綜合上情，認被告歷經本案偵審之程序
    ，應足使其心生警惕，尚無令其入監以監禁方式加以矯正之
    必要，並期藉由緩刑之宣告，對被告產生心理約制作用，匡
    正其行止，因認被告上開宣告之刑，以暫不執行為適當，爰
    依刑法第74條第1項第1款規定，諭知緩刑2年。又本院審酌
    被告因法治觀念不足，致為本件犯行，為確保被告能記取教
    訓，並導正偏差行為，避免再犯，本院認除前開緩刑宣告外
    ，有課予被告預防再犯所為必要命令宣告之必要，併依刑法
    第74條第2項第8款規定，命被告應接受受理執行之地方檢察
    署所舉辦之法治教育4場次，以期建立被告遵守法律規範之
    觀念，藉以預防被告再犯。末查，被告所為上揭犯行，經本
    院諭知應依刑法第74條第2項第8款規定完成法治教育課程，
    依刑法第93條第1項第2款之規定，諭知被告在緩刑期間付保
    護管束，以收矯正及社會防衛之效。至被告倘於緩刑期間，
    違反上開所定負擔情節重大，足認原宣告之緩刑難收其預期
    效果，而有執行刑罰之必要，得依刑法第75條之1第1項第4
    款規定，撤銷緩刑之宣告，附此敘明。
據上論斷，應依刑事訴訟法第373條、第368條，刑法第74條第1
項第1款、第2項第8款、第93條第1項第2款，判決如主文。
本案經檢察官廖倪凰提起公訴，檢察官張智玲移送併辦，檢察官
丙○○到庭執行職務。
中　　華　　民　　國　　111 　年　　11　　月　　2 　　日
              刑事第七庭　  審判長法　官　梁堯銘
                                  法　官　許文碩
                                  法　官  王鏗普
以上正本證明與原本無異。　　　　　　　　　　　　　　　
如不服本判決應於收受送達後20日內向本院提出上訴書狀，其未
敘述上訴理由者，並得於提起上訴後20日內向本院補提理由書（
均須按他造當事人之人數附繕本）「切勿逕送上級法院」。因疫
情而遲誤不變期間，得向法院聲請回復原狀。
                                  書記官  周巧屏 
　　　　　　　　　　　　　　　　　
中　　華　　民　　國　　111 　年　　11　　月　　2 　　日
附錄論罪科刑法條：
洗錢防制法第14條
有第二條各款所列洗錢行為者，處7年以下有期徒刑，併科新臺
幣5百萬元以下罰金。
前項之未遂犯罰之。
前二項情形，不得科以超過其特定犯罪所定最重本刑之刑。
中華民國刑法第339條
意圖為自己或第三人不法之所有，以詐術使人將本人或第三人之
物交付者，處5年以下有期徒刑、拘役或科或併科50萬元以下罰
金。
以前項方法得財產上不法之利益或使第三人得之者，亦同。
前二項之未遂犯罰之。
附件
臺灣苗栗地方法院刑事判決
111年度金訴字第38號
公　訴　人　臺灣苗栗地方檢察署檢察官
被　　　告　甲○○　男　民國00年00月00日生
　　　　　　　　　　身分證統一編號：Z000000000號
　　　　　　　　　　住苗栗縣○○鎮○○里0鄰○○00○0號
選任辯護人　王逸頎律師
　　　　　　李兆環律師
上列被告因違反洗錢防制法等案件，經檢察官提起公訴（110年
度偵字第8218號）及移送併辦（111年度偵字1328號），本院判
決如下：
    主    文
甲○○幫助犯洗錢防制法第十四條第一項之一般洗錢罪，處有期徒
刑參月，併科罰金新臺幣貳萬元，罰金如易服勞役，以新臺幣壹
仟元折算壹日。
    犯罪事實
一、甲○○可預見提供金融帳戶提款卡及密碼予他人使用，足供他
    人作為實施詐欺取財及洗錢犯罪之工具，竟仍基於幫助詐欺
    取財及掩飾犯罪所得去向之不確定故意，於民國110年8月16
    日下午5時35分許，在苗栗縣○○鎮○○里0鄰○○000號統一超商
    山腳門市，將其之中華郵政股份有限公司帳號000000000000
    00號帳戶（下稱本案帳戶）之提款卡寄交予真實姓名、年籍
    不詳之成年人（無證據證明為兒童或少年），並以Line通訊
    軟體告知密碼。該人取得本案帳戶之提款卡及密碼後，即基
    於意圖為自己不法所有之詐欺取財及掩飾犯罪所得去向之犯
    意，分別對丁○○、戊○○施以如附表所示詐術，致其等均陷於
    錯誤，而於如附表所示時間，將如附表所示金額轉入本案帳
    戶內，並旋遭提領殆盡，據此掩飾犯罪所得之去向。嗣丁○○
    、戊○○事後查覺有異報警處理，經警循線查悉上情。
二、案經丁○○訴由新北市政府警察局林口分局及苗栗縣警察局通
    霄分局報告臺灣苗栗地方檢察署檢察官偵查起訴及移送併辦
    。
    理    由
壹、證據能力部分
一、被告以外之人於審判外之言詞或書面陳述，除法律有規定者
    外，不得作為證據；被告以外之人於審判外之陳述，雖不符
    刑事訴訟法第159條之1至第159條之4之規定，而經當事人於
    審判程序同意作為證據，法院審酌該言詞陳述或書面陳述作
    成時之情況，認為適當者，亦得為證據，刑事訴訟法第159
    條第1項、第159條之5第1項分別定有明文。查本案所引被告
    以外之人於審判外之供述，經被告甲○○及辯護人表示同意作
    為證據（見本院卷第37、45至46頁），本院審酌該等陳述無
    證明力明顯過低之情事，且依製作時之情況，尚無違法不當
    之瑕疵，認作為證據應屬適當，是得為證據。
二、被告所為不利於己之供述，無出於強暴、脅迫、利誘、詐欺
    、疲勞訊問、違法羈押或其他不正之方法，亦非違反法定障
    礙事由經過期間不得訊問或告知義務規定而為，依刑事訴訟
    法第156條第1項、第158條之2規定，應有證據能力。
三、本案所引非供述證據，無違反法定程序而取得之情形，依刑
    事訴訟法第158條之4反面規定，得為證據。
貳、認定犯罪事實所憑證據及其理由
    訊據被告固坦承有寄交本案帳戶提款卡予他人，並告以密碼
    之事實，惟矢口否認有何幫助一般洗錢及幫助詐欺取財犯行
    ，辯稱：在網路上找到KEY蝦皮訂單的工作，詢問對方如何
    支薪，她說將提款卡寄給她，她會將薪資存到帳戶中云云（
    見本院卷第31至36、38至39、120、122頁）。經查：
一、被告於110年8月16日下午5時35分許，在苗栗縣○○鎮○○里0鄰
    ○○000號統一超商山腳門市，將其之本案帳戶提款卡寄交予
    真實姓名、年籍不詳之成年人（無證據證明為兒童或少年）
    ，並以Line通訊軟體告知密碼乙節，業據被告供承在卷（見
    本院卷第31至32、38至39、120、122頁），並有郵政存簿儲
    金立帳申請書、代收款專用繳費證明（顧客聯）在卷可稽（
    見臺灣苗栗地方檢察署110年度偵字第8218號卷，下稱第821
    8號偵卷，第29至30頁；同署111年度偵字第1328號卷，下稱
    第1328號偵卷，第95頁）。又該人取得本案帳戶之提款卡及
    密碼後，分別對告訴人丁○○、被害人戊○○施以如附表所示詐
    術，致其等均陷於錯誤，而於如附表所示時間，將如附表所
    示金額轉入本案帳戶內，並旋遭提領殆盡乙節，為被告所不
    爭執（見本院卷第31至32、38至39、120、122頁），並經證
    人即告訴人丁○○、被害人戊○○於警詢中均證述明確（見第82
    18號偵卷第17至21頁；第1328號偵卷第25至26頁），且有客
    戶歷史交易清單、受理各類案件紀錄表、受（處）理案件證
    明單、內政部警政署反詐騙諮詢專線紀錄表、受理詐騙帳戶
    通報警示簡便格式表、金融機構聯防機制通報單、通訊軟體
    訊息、通話紀錄、網路轉帳截圖在卷可稽（見第8218號偵卷
    第23至25、31至39、43頁；第1328號偵卷第39至43、47、51
    、63至69頁）。足徵本案帳戶經正犯持用為詐欺取財及掩飾
    犯罪所得去向之洗錢犯罪無訛。是此部分事實，應堪認定。
二、刑法上之故意，分為直接故意（或稱積極故意、確定故意）
    與間接故意（或稱消極故意、不確定故意）二種；「直接故
    意」，係指行為人主觀上明知其行為將發生某種犯罪事實，
    卻有使該犯罪事實發生之積極意圖而言；而「間接故意」，
    則係指行為人並無使某種犯罪事實發生之積極意圖，但其主
    觀上已預見因其行為有可能發生該犯罪事實，惟縱使發生該
    犯罪事實，亦不違背其本意而容許其發生之謂（最高法院10
    2年度台上字第750號判決意旨參照）。倘行為人將帳戶交付
    他人時，主觀上已預見此舉可能使帳戶成為他人遂行犯罪之
    工具，猶同意交付，則其主觀心態於法律評價上即與默認犯
    罪結果之發生無異，而屬「間接故意」。行為人可能因各種
    理由，如輕信他人商借帳戶之託詞，或落入他人抓準求職或
    貸款殷切之心理所設下之陷阱，而將帳戶輕率交付他人。行
    為人就此固認自身具被害人之性質，然若其於交付帳戶時，
    主觀上已預見帳戶可能成為犯罪工具，仍交付他人使用，已
    能彰顯具有「縱成為犯罪工具亦與本意無違」之心態，自不
    會因行為人自認係落入他人所設之陷阱，而阻卻其交付時便
    有幫助犯罪「間接故意」之成立。換言之，判斷行為人主觀
    上是否具有「間接故意」，係其於交付時之主觀心態，是否
    已預見帳戶將可能供他人犯罪之用。是行為人主觀上有無幫
    助犯罪之未必故意，與其是否因「受騙」而交付帳戶，二者
    並非互斥，不容混淆（臺灣高等法院臺中分院108年度金上
    訴字第1479號判決意旨參照）。又幫助犯之成立，以行為人
    主觀上認識被幫助者，正欲從事犯罪或係正在從事犯罪，且
    該犯罪有既遂可能，而其行為足以幫助他人實現構成要件者
    ，即具有幫助故意，並不以行為人確知被幫助者係犯何罪名
    為必要（臺灣高等法院臺中分院110年金上訴字第12號判決
    意旨參照）。被告固以前詞置辯，惟查：
  ㈠金融帳戶事關存戶個人財產權益之保障，屬個人理財工具，
    若與提款卡及密碼結合，專屬性、私密性更形提高，倘非存
    戶本人或與之具密切親誼關係者，難認有何正當理由可自由
    使用該帳戶之提款卡，且稍具通常社會歷練與經驗法則之一
    般人，均應有妥為保管該些物品，縱有特殊情況致須將之交
    付予不具密切親誼之人時，必當深入瞭解該他人之可靠性與
    用途，以防止遭他人違反自己意願或不法使用之常識，且提
    款卡及密碼等有關個人財產及身分之物品，如淪落於不明人
    士手中，極易遭利用為與財產犯罪有關之工具。又金融帳戶
    之提款卡及密碼，僅係供使用人作為提款、轉帳、存款之工
    具，一般人在正常情況下，均得自行向銀行申請開立金融帳
    戶，而領取提款卡使用，並無任何特定身分之限制，苟非意
    在將帳戶作為犯罪之不法目的或掩飾真實身分，實無蒐集他
    人帳戶之必要；況近來以各種理由，撥打電話予一般民眾，
    佯稱退稅、欠款、查詢帳戶、中獎，或假冒網路購物佯稱設
    定有誤等詐欺取財之犯罪類型層出不窮，而該等犯罪，多數
    均利用人頭帳戶作為出入帳戶，已經媒體廣為披載，而為一
    般社會大眾所知悉。查被告於提供本案帳戶提款卡及密碼時
    已成年，且於偵訊及審理中陳稱：學歷為高中畢業，已出社
    會約3、4年，曾分別在父親及其友人經營的印刷廠上班等語
    （見第8218號偵卷第57、59、65頁；本院卷第32、43、121
    、124頁），顯有一定智識程度及社會經驗，為具備通常事
    理能力之成年人，對於提款卡及密碼，理當小心謹慎保管，
    且對媒體、政府防範人頭帳戶之宣導，應難諉為不知。又被
    告於偵訊中陳稱：不認識對方等語（見第8218號偵卷第58頁
    ），是其率爾將本案帳戶提款卡及密碼提供予素未謀面、無
    特殊情誼之人，已屬可疑。
  ㈡被告於110年8月26日警詢中陳稱：在臉書社團看到求職貼文
    ，內容為每天領新臺幣（下同）1,500元起，月領45,000元
    ，意者加賴等語，伊加對方賴後，他介紹自己是做球版，只
    要把卡寄給他，每天都會有1,500元，另外還會有獎金，於
    是伊就將提款卡寄給他等語（見第8218號偵卷第71頁）；於
    同年9月29日警詢中陳稱：上FB找到工作，忘記是什麼工作
    ，他叫伊加他LINE，然後寄提款卡過去，他會匯錢給伊等語
    （見第8218號偵卷第15頁）；於同年9月30日警詢、偵訊及
    審理中陳稱：在臉書看到求職訊息，便加對方「陳羽蓁」的
    LINE，她說工作內容是幫她KEY單，就是網路購物如果有買
    家下單，伊就要輸入，薪資會轉進伊的帳戶，所以要伊寄提
    款卡給她（見第8218號偵卷第58、60頁；第1328號偵卷第19
    頁；本院卷第32至34、36頁）。足見被告對於交付本案帳戶
    提款卡及密碼之原因即職缺內容究竟為何（球版、KEY單，
    或不復記憶），前後供述歧異不一，實屬可疑。又被告於偵
    訊及審理中陳稱：不用面試，伊也未詢問公司名稱、地址，
    且以前伊應徵父親友人經營的印刷廠時，只需提供存摺影本
    等語（見第8218號偵卷第58、65頁；本院卷第33頁），是其
    僅憑他人提供之片面資訊，在未知求職公司詳細資訊，並與
    先前求職經歷相異之狀況下，貿然提供本案帳戶提款卡及密
    碼，核與一般求職過程迥異，此嚴重輕忽之行為殊難想像。
    再觀諸被告於110年9月30日警詢、偵訊及審理中陳稱：對方
    說薪資會轉入本案帳戶內，所以要伊寄提款卡給她等語（見
    第8218號偵卷第58、60頁；第1328號偵卷第19頁；本院卷第
    32、34頁），然縱公司行號有知悉求職者日後薪資撥款帳戶
    之必要，求職者僅須提供存摺封面影本或告知金融機構名稱
    、戶名及帳號即可，毋庸交付提款卡，更遑論提供密碼，否
    則不僅日後無法提領薪資等款項使用，亦將處於隨時得遭他
    人領取之狀態，任一如被告有一定智識程度及社會經驗之人
    ，當可判斷提供提款卡及密碼之要求與社會常情相悖。此外
    ，被告於警詢、偵訊及審理中陳稱：未留存與對方間聯絡之
    內容等語（見第8218號偵卷第59、73頁；第1328號偵卷第21
    頁；本院卷第32、35、121頁），而無從提出所辯「上網求
    職」之相關資料供本院審認（僅提出Facebook社群網站社團
    及LINE通訊軟體帳號名稱「陳羽蓁」首頁截圖，見本院卷第
    61至63頁）。是被告所辯，要無足採。
  ㈢本案帳戶於110年8月16日為被告寄交提款卡前，餘額僅71元
    ，有客戶歷史交易清單在卷可稽（見第8218號偵卷第31頁）
    ，要與一般提供人頭帳戶內僅有零錢餘額之情形相符，益徵
    被告知悉他人取得本案帳戶提款卡及密碼後，其已無管領、
    支配本案帳戶之餘地，日後甚或無法取回，若所提供帳戶內
    尚餘有款項，即恐遭提領而受有損害，故僅願提供餘額甚少
    之帳戶。又被告交付本案帳戶提款卡及密碼後，實無法控制
    他人取得後將如何使用，如將本案帳戶用於詐欺取財犯罪，
    被告亦無法為任何防止之舉措，且於偵訊中陳稱：知道提供
    提款卡及密碼予他人後，對方可用於存入、轉出，伊無法控
    制等語（見第8218號偵卷第58頁），足見對此後果並非無法
    預見，卻在無任何可確保帳戶不淪為詐欺取財犯罪所用之情
    況下，仍交付本案帳戶提款卡及密碼，顯見被告對於可能發
    生詐欺取財不法犯罪一事抱持縱令所提供本案帳戶遭持為詐
    欺取財犯罪使用亦無妨之容任心理，而有詐欺取財之間接故
    意，至為灼然。
  ㈣金融帳戶乃個人理財工具，依我國現狀，申設帳戶並無任何
    特殊限制，且可於不同之金融機構申請多數帳戶使用，是依
    一般人之社會通念，若見他人不以自己名義申請帳戶，反而
    取得別人之帳戶以供使用，並要求提供提款卡及告知密碼，
    則提供帳戶者主觀上如認識該帳戶可能作為收受及提領特定
    犯罪所得使用，他人提領後即產生遮斷資金流動軌跡以逃避
    國家追訴、處罰之效果，仍基於幫助之犯意而提供，應論以
    幫助犯洗錢防制法第14條第1項之一般洗錢罪（最高法院108
    年度台上大字第3101號裁定意旨參照）。本案帳戶之戶名既
    為被告，則於其提供本案帳戶提款卡及密碼後，轉入該帳戶
    之非其個人款項雖外觀上係顯示由其取得，然實際上係由掌
    控該帳戶之真實姓名、年籍不詳之成年人所提領，而無從查
    得犯罪所得之實際去向，形成金流斷點，因而產生掩飾犯罪
    所得去向之效果乙節，被告依其智識程度、社會經驗，對上
    情難諉為不知，應為其主觀上所得預見，竟仍交付本案帳戶
    提款卡及密碼，顯有縱令該帳戶被持為洗錢犯罪使用亦不違
    背其本意而容許其發生，而有不確定故意甚明。又被告固無
    收受、持有或使用特定犯罪所得之情形，且無積極之移轉或
    變更特定犯罪所得之行為，非屬洗錢防制法第2條第1款、第
    3款所稱之洗錢行為，惟其提供本案帳戶之行為，確已對詐
    欺取財正犯提領告訴人及被害人轉入該帳戶之款項而造成金
    流斷點之洗錢行為提供助力，自應論以幫助犯同法第14條第
    1項之一般洗錢罪。
三、被告固於110年8月26日至苗栗縣警察局通霄分局社苓派出所
    報案本案帳戶遭詐騙乙節，有受（處）理案件證明單、受理
    各類案件紀錄表、內政部警政署反詐騙諮詢專線紀錄表在卷
    可稽（見第1328號偵卷第77至83頁），然告訴人及被害人轉
    入之款項早已於同年月22日即遭提領殆盡，有客戶歷史交易
    清單在卷可稽（見第8218號偵卷第31頁），且該事後報警行
    為或係因被告事後幾經思量，不願再繼續供他人使用，並藉
    此脫免責任，自難僅憑該報案紀錄，遽為對被告有利之認定
    。
四、辯護人固聲請函詢電話號碼000000000000、000000000000號
    申登人資料，以查明對告訴人施詐者之身分，及傳喚證人即
    被告之父乙○○到庭作證，以證明被告係因父親所經營公司之
    業務受疫情影響而上網求職云云（見本院卷第43、53頁），
    惟被告確有本案幫助一般洗錢及幫助詐欺取財犯行，業經認
    定如前，事實已臻明瞭，而無調查之必要，爰依刑事訴訟法
    第163條之2第1項、第2項第3款規定駁回聲請，併此敘明。
五、綜上，本案事證明確，被告犯行洵堪認定，應予依法論科。
參、論罪科刑及沒收
一、核被告所為，係犯刑法第30條第1項前段、洗錢防制法第14
    條第1項之幫助一般洗錢罪，及刑法第30條第1項前段、刑法
    第339條第1項之幫助詐欺取財罪。又依全卷資料，無證據足
    認詐欺取財正犯已達3人以上，且被告對此已明知或可預見
    ，本於罪證有疑利益歸於被告之原則，自無從認定係幫助犯
    刑法第339條之4第1項第2款之加重詐欺取財罪，附此敘明。
二、被告以單一交付提款卡及密碼之行為，同時幫助正犯對告訴
    人及被害人犯一般洗錢罪及詐欺取財罪，係一行為觸犯數罪
    名之想像競合犯，應依刑法第55條規定，從一重以幫助犯一
    般洗錢罪處斷。
三、被告基於幫助犯意而實施一般洗錢罪及詐欺取財罪構成要件
    以外之行為，為幫助犯，爰依刑法第30條第2項規定，按正
    犯之刑減輕。
四、臺灣苗栗地方檢察署檢察官以111年度偵字第1328號移送併
    辦關於被告對被害人戊○○幫助犯一般洗錢及詐欺取財罪嫌部
    分，因與公訴意旨關於被告對告訴人丁○○幫助犯一般洗錢及
    詐欺取財行為部分，具想像競合之裁判上一罪關係（詳上述
    ），為起訴效力所及，本院自得併予審理。
五、爰以行為人之責任為基礎，審酌被告提供提款卡及密碼，幫
    助正犯遂行一般洗錢及詐欺取財犯行，使其得以製造金流斷
    點、隱匿真實身分，減少遭查獲風險，助長犯罪風氣，影響
    社會、經濟秩序，造成告訴人及被害人財產受有損害，應予
    非難，兼衡犯罪之動機、目的、手段、情節、遭詐騙數額，
    及犯後僅坦承客觀事實，惟有意願與告訴人及被害人試行調
    解之態度（然其等均無意試行調解，見本院卷第93、97頁）
    ，暨自述高中畢業之智識程度、在印刷廠任職、月薪26,000
    至3萬元之生活狀況，與告訴人及被害人之意見等一切情狀
    （見本院卷第97、124頁），量處如主文所示之刑，並諭知
    罰金如易服勞役之折算標準，以示懲儆。
六、被告所犯幫助一般洗錢罪之法定刑為「7年以下有期徒刑，
    併科新臺幣5百萬元以下罰金」，非「最重本刑為5年以下有
    期徒刑以下之刑之罪」，縱受6個月以下有期徒刑之宣告，
    與刑法41條第1項規定得易科罰金之規定不符，自不得諭知
    易科罰金之折算標準。是辯護人為被告請求諭知易科罰金云
    云（見本院卷第44、51至52頁），尚無所據。　　
七、辯護人固為被告請求宣告緩刑云云（見本院卷第44、50至51
    頁），且被告未曾因故意犯罪受有期徒刑以上刑之宣告乙節
    ，有臺灣高等法院被告前案紀錄表在卷可稽。惟法院對犯罪
    行為人宣告緩刑時，應考量犯罪行為人與被害人關係修復情
    形、該犯罪行為對於法益之侵害程度，倘犯罪行為人未能補
    償被害者所受損害，復無暫不執行刑罰為適當之情形，即不
    宜宣告緩刑，否則，不僅對被告不足生警惕之效，更無法反
    映被告犯行侵害法益之嚴重性，亦難以達到刑法應報、預防
    、教化之目的（臺灣高等法院108年度侵上訴字第279號判決
    意旨參照）。衡酌被告率爾提供提款卡及密碼，幫助正犯遂
    行一般洗錢及詐欺取財犯行，造成告訴人及被害人財產受有
    損害之犯罪情節，且犯後僅坦承客觀事實，足見其法治觀念
    薄弱，且迄未賠償告訴人及被害人，或取得諒解。是本院認
    非施以相當刑事處遇，難收抑制、預防犯罪之效，有執行刑
    罰以資警惕之必要，並無以暫不執行為適當之情形，而不宜
    宣告緩刑。
八、綜觀全卷資料，無證據證明被告提供提款卡及密碼之行為已
    取得任何報酬，無從宣告沒收。至洗錢防制法第18條第1項
    固規定「犯第14條之罪，其所移轉、變更、掩飾、隱匿、收
    受、取得、持有、使用之財物或財產上利益，沒收之」，惟
    被告非實際領款者，無掩飾詐欺取財犯罪所得之犯行，非洗
    錢防制法第14條第1項之正犯，自無上開條文適用，附此敘
    明。
據上論斷，應依刑事訴訟法第299條第1項前段，判決如主文。
本案經檢察官廖倪凰提起公訴，檢察官張智玲移送併辦，檢察官
蕭慶賢到庭執行職務。
中　　華　　民　　國　　111 　年　　6 　　月　　8 　　日
                  刑事第三庭  審判長法  官  林卉聆
                                    法  官  陳雅菡
                                    法  官  魏正杰
以上正本證明與原本無異。　　　　　　　　　　　　　　　　如不服本判決應於收受判決後20日內向本院提出上訴書狀，並應敘述具體理由。其未敘述上訴理由者，應於上訴期間屆滿後20日內向本院補提理由書(均須按他造當事人之人數附繕本)「切勿逕送上級法院」。告訴人或被害人如對本判決不服者，應具備理由請求檢察官上訴，其上訴期間之計算係以檢察官收受判決正本之日期為準。　　　　　　　　　　　　　　　　　　　　　　　　　　　　　　　　　　　　         書記官　巫  穎
中　　華　　民　　國　　111 　年　　6 　　月　　8 　　日

附錄論罪科刑法條：
洗錢防制法第14條
有第二條各款所列洗錢行為者，處7年以下有期徒刑，併科新臺
幣5百萬元以下罰金。
前項之未遂犯罰之。
前二項情形，不得科以超過其特定犯罪所定最重本刑之刑。
中華民國刑法第339條
意圖為自己或第三人不法之所有，以詐術使人將本人或第三人之
物交付者，處5年以下有期徒刑、拘役或科或併科50萬元以下罰
金。
以前項方法得財產上不法之利益或使第三人得之者，亦同。
前二項之未遂犯罰之。
附表：
編號 告訴人／ 被害人 詐欺方式 轉帳時間 轉入金額 （新臺幣，不含手續費） 1 丁○○ 於110年8月22日下午3時16分許，致電丁○○佯稱購物網站電腦遭駭客入侵導致帳戶升級為VIP，需依指示網路轉帳以解除設定為由，致丁○○陷於錯誤，遂於右列所示時間，轉帳右列所示金額至本案帳戶內。 110年8月22日下午5時8分58秒許 49,122元    110年8月22日下午5時10分46秒許 17,532元    110年8月22日下午5時14分50秒許 7,015元 2 戊○○ 於110年8月22日下午6時6分許，致電戊○○佯稱購物網站電腦遭駭客入侵導致帳戶升級為高級會員，需依指示網路轉帳以解除設定為由，致丁○○陷於錯誤，遂於右列所示時間，轉帳右列所示金額至本案帳戶內。 110年8月22日下午6時38分7秒許 49,985元